臺灣臺中地方法院民事判決　九十年度重訴字第七五四號
　　原　　　告　丙○○
　　被　　　告　台中市魚市場股份有限公司
　　法定代理人　乙○○
　　被　　　告　甲○○
右當事人間確認優等懸賞廣告契約不存在事件，本院判決如左：
　　主　　文
原告之訴駁回。
訴訟費用由原告負擔。
　　事　　實
甲、原告方面：
　一、聲明：求為判決（一）確認被告台中魚市場股份有限公司（以下簡稱台中魚市場）就
　　　「台中魚市場辦公廳舍、大門暨零批部興建工程」徵圖活動所為評定被告甲○○為第
　　　一名之優等懸賞廣告契約不存在。（二）被告台中魚市場就「台中魚市場辦公廳舍、
　　　大門暨零批部興建工程」徵圖活動優等懸賞廣告應評定原告為第一名。（三）被告台
　　　中魚市場應與原告訂定第一項所示工程之規劃設計監造契約。
　二、陳述：
　（一）按「以廣告聲明對完成一定行為，於一定期間內為通知，而經評定為優等之人，給
　　　　與報酬者，為優等懸賞廣告」為民法第一百六十五條之一所明定。被告台中市魚市
　　　　場曾於民國八十九年十二月八日公布其辦公廳舍、大門暨零批部興建工程徵圖須知
　　　　（以下稱徵圖須知），嗣並依序辦理本工程建築圖說之應徵與評選等作業。依徵圖
　　　　須知第伍至捌條即收件截止日期、應徵圖件內容、應徵圖件之製作、應徵圖件之包
　　　　裝等就完成一定行為及於一定期間內為通知之規定，以及徵圖須知第拾壹條經評定
　　　　為第一名者，取得承辦本件工程規劃設計監造權；評定為第二名及第三名者，則分
　　　　別獲得獎金拾萬元及伍萬元等有關報酬之規定觀之，被告台中魚市場就本件工程之
　　　　徵圖應屬上開民法第一百六十五條之一規定之優等懸賞廣告，合先敘明。又所謂優
　　　　等懸賞廣告之性質如何？學說上固有爭論，惟目前通說乃採契約說，應無疑義，從
　　　　而廣告人與被評定為優等之人間應成立優等懸賞廣告契約關係，故若廣告人因評定
　　　　某人為優等之方法未符法律之規定等原因致該原評定為優等之人不應獲得該優等之
　　　　地位者，則對該優等懸賞廣告具利害關係之人應可依民事訴訟法第二百四十七條第
　　　　一項之規定提起確認廣告人與被評定為優等之人間優等懸賞廣告契約不存在之訴。
　（二）次依民法第一百六十五條之二規定「前條優等之評定，由廣告中指定之人為之」；
　　　　另參諸徵圖須知第玖條第一項「所有送件作品由本公司指定之董事、監察人及聘請
　　　　之專家學者組成評審小組遴選之」之規定，則本件工程應徵圖件之評審即應由台中
　　　　魚市場之董事、監察人及聘請之專家學者組成之評審小組評審。換言之，本工程應
　　　　徵圖件評審小組之成員依前開法律及徵圖須知之規定，即應具有台中魚市場董事、
　　　　監察人及專家學者之身分始可，否則其評定內容即不應列入評審結果予以計算。而
　　　　本件徵圖評審小組中有一名成員即訴外人陳弘岳乃係台中魚市場之總經理並非台中
　　　　魚市場之董事、監察人，亦非徵圖須知所稱之專家學者，故該成員之評選結果即應
　　　　不列入計算。次查，本件工程應徵圖件經評審小組依徵圖須知第玖條第四項規定評
　　　　選之結果，原告與被告甲○○均同獲六張第一名席次之選票，而另比較第二名席次
　　　　選票之結果，則由被告甲○○以一票之差勝過原告。然據前述，本件工程應徵圖件
　　　　之評審委員應以台中魚市場董事、監察人及專家學者始足當之，故若被告甲○○所
　　　　獲得之六張第一名席次之評選票中有一票係上開未具台中魚市場董、監事及專家身
　　　　分之訴外人陳弘岳所評定者，即應扣除該不具身分之成員之票數後，以原告得到六
　　　　張第一名席次評選票超過被告甲○○之五張第一名票，而由原告取得本次徵圖活動
　　　　之第一名，並依徵圖須知之規定，應由原告取得承辦本件工程規劃設計監造權，自
　　　　不待言。
　（三）又依徵圖須知第玖條第三項評比結果之規定，評審委員在評比各參選建築圖件時，
　　　　應分別依設計能力分析（佔總分百分之十五）、設計構想與理念（佔總分百分之二
　　　　十五）、設計圖面表達（佔總分百分之二十五）、規劃報告書（佔總分百分之二十
　　　　五）、及模型或透視圖（佔總分百分之十）等項目分別評分，再以總分計列各參選
　　　　圖說各得幾席第一名評選票數，以得最多第一名票數之參選作品為第一名。惟查被
　　　　告台中魚市場固將上開評比比例項目提供與評審委員參考，然評選委員實際上並未
　　　　依各該項目比例給分總計後評選，職是，茍訴外人陳弘岳擔任本件評審委員並無不
　　　　當且其評選內容並不影響本件最終之徵圖名次者，則本件評審小組各委員未依徵圖
　　　　須知所規定之方式評分，卻一憑自己總括之好惡評選孰為第一名、孰為第二名云云
　　　　，顯然違背首開法條及徵圖須知之規定，則其最終評定被告甲○○為第一名之結果
　　　　自非合法。為此，訴請判決如聲明所示。
　三、證據：提出台中魚市場股份有限公司辦公廳舍、大門暨零批部興建工程徵圖須知一份
　　　為證，並聲請訊問證人陳弘岳，命被告台中魚市場提出參與本件工程徵圖之所有評審
　　　委員名冊及包含評比結果在內之所有評審文件。
乙、被告方面：
　壹、被告台中魚市場部分：
　一、聲明：求為判決駁回原告之訴。
　二、陳述：
　（一）本件工程攸關被告台中魚市場未來魚市場營運發展至鉅，而總經理係負責策劃推動
　　　　及執行魚市場之營運事宜，此項硬體建設工程，應如何設計始有助於台中魚市場未
　　　　來發展營運，總經理甚為瞭解，故總經理可認為市場營運專家，其擔任徵圖之評審
　　　　委員一職，完全符合徵圖須知第玖條第一項之規定。故被告台中魚市場董監事於八
　　　　十九年十二月五日召開第五次整體規劃籌建小組會議提議總經理為評審委員之一，
　　　　必並於八十九年十二月十五日第五屆第十二次董監聯席會議中確認通過總經理為評
　　　　審委員，此項決議並呈報主管機關台中市政府於九十年二月七日備查，故被告台中
　　　　魚市場由總經理陳弘岳擔任本件徵圖評審委員，既經正當程序產生並經主管機關備
　　　　查，自屬合法有效。
　（二）又本件評審委員係採無記名方式評審，原告與被告甲○○被評選為第一名票數均為
　　　　六票，但無法知悉係哪六位評審委員評選原告為第一名，哪六位評選被告甲○○為
　　　　第一名，原告如何能認定被告台中魚市場之總經理陳弘岳未評選伊之圖說為第一名
　　　　？
　（三）查本件徵圖須知第玖條第四項規定各項評比，由評審小組各委員就應徵作品按成績
　　　　憑定名次，並以獲得最多第一名者為第一名，若獲得第一名席次相同時，再比較獲
　　　　得第二名席次，以此類推。所謂「按成績評定名次」，係指評審委員將參選之圖件
　　　　參酌各項評比項目所佔之比例自行核算成績後評定名次，必並未要求評審者記錄各
　　　　項評比項目分數。「徵圖須知」既未規定要求評審者記載各項評比項目之分數，故
　　　　被告台中魚市場未附各項評比項目之分數，並未違反「徵圖須知」之規定。何況依
　　　　民法第一百六十五條之二第二項規定評審委員所為優等或第一名之評定，對於廣告
　　　　人即被告台中魚市場及應徵人即被告甲○○、原告均有拘束力，原告自不得異議。
　三、證據：提出台中魚市場整體規劃籌建小組第五次會議記錄一份、第五屆第十二次董監
　　　聯席會議記錄一份、函件三件、評審委員簽到表一紙、本件工程徵圖評審表十二張、
　　　評審統計表一份為證。
　貳、被告甲○○部分：
　一、聲明：求為判決駁回原告之訴。
　　理　　由
一、本件原告主張被告台中市魚市場於八十九年十二月八日公布徵圖須知，嗣即辦理該工程
　　建築圖說之應徵與評選等作業。經評審小組依徵圖須知第玖條第四項規定評選之結果，
　　原告與被告甲○○均同獲六張第一名席次之選票，而另比較第二名席次選票之結果，則
　　由被告甲○○以一票之差勝過原告。然依本件工程徵圖須知第玖條第一項規定，本件工
　　程應徵圖件之評審委員應以台中魚市場董事、監察人及專家學者始足當之，而被告台中
　　魚市場竟以其不具董事或監察人，亦非專家學者之總經理陳弘岳為評審委員，故若被告
　　甲○○所獲得之六張第一名席次之評選票中有一票係陳弘岳所評定者，即應予扣除該票
　　，而以原告得到六張第一名席次評選票超過被告甲○○之五張第一名票，而由原告取得
　　本次徵圖活動之第一名，並依徵圖須知之規定，應由原告取得承辦本件工程規劃設計監
　　造權。又依徵圖須知第玖條第三項評比結果之規定，評審委員在評比各參選建築圖件時
　　，應分別依設計能力分析（佔總分百分之十五）、設計構想與理念（佔總分百分之二十
　　五）、設計圖面表達（佔總分百分之二十五）、規劃報告書（佔總分百分之二十五）、
　　及模型或透視圖（佔總分百分之十）等項目分別評分，再以總分計列各參選圖說各得幾
　　席第一名評選票數，以得最多第一名票數之參選作品為第一名。惟查被告台中魚市場固
　　將上開評比比例項目提供與評審委員參考，然評選委員實際上並未依各該項目比例給分
　　總計後評選，顯然違背上開徵圖須知之規定，爰訴請判決如聲明所示。
二、被告則以本件工程攸關被告台中魚市場未來魚市場營運發展至鉅，而總經理係負責策劃
　　推動及執行魚市場之營運事宜，此項硬體建設工程，應如何設計始有助於台中魚市場未
　　來發展營運，總經理甚為瞭解，故總經理可認為市場營運專家，其擔任徵圖之評審委員
　　一職，完全符合徵圖須知第玖條第一項之規定。又本件徵圖須知第玖條第四項規定各項
　　評比，由評審小組各委員就應徵作品按成績評定名次，並以獲得最多第一名者為第一名
　　，若獲得第一名席次相同時，再比較獲得第二名席次，以此類推。所謂「按成績評定名
　　次」，係指評審委員將參選之圖件參酌各項評比項目所佔之比例自行核算成績後評定名
　　次，必並未要求評審者記錄各項評比項目分數。「徵圖須知」既未規定要求評審者記載
　　各項評比項目之分數，故被告台中魚市場未附各項評比項目之分數，並未違反「徵圖須
　　知」之規定等語為辯。
三、本件原告主張被告台中市魚市場於八十九年間嗣即辦理其辦公廳舍、大門暨零批部興建
　　工程徵圖活動，經評審小組依徵圖須知第玖條第四項規定評選之結果，原告與被告甲○
　　○均同獲六張第一名席次之選票，再比較第二名席次選票之結果，則由被告甲○○以一
　　票之差勝過原告，而獲得第一名等情，為兩造所不爭執，堪認為真實。按民法第一百六
　　十五條之一規定以廣告聲明對完成一定行為，於一定期間內為通知，而經評定為優等之
　　人，給與報酬者，為優等懸賞廣告。依本件徵圖須知第伍條至第捌條關於收件截止日期
　　、應徵圖件內容、應徵圖件之製作、應徵圖件之包裝等就完成一定行為及於一定期間內
　　為通知之規定，以及徵圖須知第拾壹條經評定為第一名者，取得承辦本件工程規劃設計
　　監造權；評定為第二名及第三名者，則分別獲得獎金拾萬元及伍萬元等有關報酬之規定
　　觀之，被告台中魚市場就本件工程之徵圖屬上開民法第一百六十五條之一規定之優等懸
　　賞廣告，應無疑義。
四、次依民法第一百六十五條之二第一項規定「前條優等之評定，由廣告中指定之人為之」
　　；另參諸徵圖須知第玖條第一項規定所有送件作品由本公司指定之董事、監察人及聘請
　　之專家學者組成評審小組遴選之，此有徵圖須知在卷可參。則本件工程應徵圖件之評審
　　即應由台中魚市場之董事、監察人及聘請之專家學者組成之評審小組評審。原告主張被
　　告台中魚市場以其總經理陳弘岳為本件徵圖評審委員乙節，固為被告所不爭執，然原告
　　主張訴外人陳弘岳既非被告台中市魚市場之董事、監察人，亦非專家學者，應不得為本
　　件評審委員云云，被告則否認之。經查，本件徵圖事涉被告台中魚市場辦公廳舍、大門
　　暨零批部興建工程，此項工程攸關被告台中魚市場之未來市場營運發展至鉅，而被告台
　　中魚市場之總經理係負責策劃推動及執行魚市場之營運及管理，此項硬體建設工程，應
　　如何設計始有助於台中魚市場未來發展營運，總經理應甚瞭解，故就魚市場之管理及營
　　運實務言，其總經理應可認為專家，由其擔任徵圖之評審委員一職，當無不妥，亦完全
　　符合徵圖須知第玖條第一項之規定。是原告關於此部分之主張，顯不可採。原告聲請訊
　　問證人即被告台中魚市場總經理陳弘岳，因此部分事證已明，本院認無調查之必要，附
　　此敘明。
五、次查，本件徵圖須知第玖條第三項固規定評比結果，由評審委員就該規定所列項目、百
　　分比、評比內容等為評比。參以同條第四項規定名次評定，由評審小組各委員就應徵作
　　品按成績評定名次，並以獲得最多第一名者為第一名，若獲得第一名席次相同時，再比
　　較獲得第二名席次，以此類推，此有該徵圖須知附卷可稽。可知，所謂「按成績評定名
    次」，係指評審委員將參選之圖件參酌各項評比項目所佔之比例自行核算成績後評定名
    次，並未要求評審者記錄各項評比項目分數。本件徵圖評審共由十二名評審委員參與評
    選，渠等均僅評定名次，有被告提出評審委員簽到表一紙、徵圖評審表十二張、評審統
    計表一份可證，然本件徵圖須知既未規定要求評審者記載各項評比項目之分數，故被告
    台中魚市場未附各項評比項目之分數，並無違反「徵圖須知」之規定，故原告主張被告
    台中魚市場固將上開評比比例項目提供與評審委員參考，然評審委員實際上並未依各該
    項目比例給分總計後評選，顯然違背上開徵圖須知之規定云云，亦非足採。
六、按民法第一百六十五條之二第二項規定，依前項規定所為之評定，對於廣告人及應徵人
　　有拘束力。本件徵圖活動既經被告台中魚市場徵圖評審委員評定被告甲○○為第一名，
　　且無不當或違法情事，已如前述，廣告人即被告台中魚市場及應徵人即被告甲○○、原
　　告自均應受其拘束。從而，原告訴請確認被告台中魚市場就「台中魚市場辦公廳舍、大
　　門暨零批部興建工程」徵圖活動所為評定被告甲○○為第一名之優等懸賞廣告契約不存
　　在，被告台中魚市場就「台中魚市場辦公廳舍、大門暨零批部興建工程」徵圖活動優等
　　懸賞廣告應評定原告為第一名，及被告台中魚市場應與原告訂定上開工程之規劃設計監
　　造契約，即屬無據，應予駁回。
七、結論：原告之訴為無理由，依民事訴訟法第七十八條判決如主文。
中　　　　華　　　　民　　　　國　 九十一　 年　　　四　　　 月　　　八　　　 日
　　　　　　　　　　　　　　　　　　臺灣臺中地方法院民事第一庭
~B法　　　官　許文碩
右為正本係照原本作成
如不服本判決，應於判決送達後二十日內，向本院提出上訴狀。
中　　　　華　　　　民　　　　國　 九十一　 年　　　四　　　 月　　　八　　　 日
~B法院書記官
